臺灣臺中地方法院交通事件裁定　　　 100年度交聲字第1101號
原處分機關　交通部公路總局臺中區監理所豐原監理站
異　議　人
即受處分人　陳翠芝
上列受處分人因違反道路交通管理處罰條例案件，對於交通部公
路總局臺中區監理所豐原監理站民國100年3月28日所為之處分（
原處分案號：豐監稽違字第裁63-GG0000000號裁決書），聲明異
議，本院裁定如下：
    主  文
原處分撤銷。
陳翠芝不罰。
    理  由
一、本件原處分機關係以：受處分人即異議人陳翠芝（下簡稱異
    議人），騎乘車牌號碼CHT-217 號重型機車，於民國100 年
    1 月27日10時59分許，在臺中市○○區○○路與豐洲路 456
    巷口處，因「闖紅燈（直行）」，經臺中市政府警察局豐原
    分局社口派出所員警當場舉發。異議人於期限內申訴，對原
    舉發單位函覆仍有不服，原處分機關遂以異議人違反道路交
    通管理處罰條例第53條第1 項規定，於100 年3 月28日以豐
    監稽違字第裁63-GG0000000號裁決書裁罰新臺幣（下同）1,
    800 元，並依同條例第63條第1 項第3 款記違規點數3 點，
    異議人不服，具狀聲明異議等語。
二、聲明異議意旨略以：伊於上開時、地駕駛上開重型機車，因
    駕車行經有燈光號誌管制之交岔路口闖紅燈之違規行為，為
    在場執勤之臺中市政府警察局豐原分局社口派出所警員羅西
    湖予以攔停舉發違規，並當場交付舉發通知單予異議人收受
    ，惟舉發違反道路交通違規，員警應在其能明確認定違規事
    實後，方予以舉發，而當時伊通過該交通號誌時，燈號是綠
    燈，員警站在豐洲郵局前攔停異議人，該攔停地點距離上開
    所述違規交通號誌地點至少有100公尺之距離，員警從舉發
    地點目視，極易誤判，且該巷口未設倒數讀秒器，無從拿捏
    是否有足夠時間通過該路段，伊通過時極可能為最後一秒，
    且當時異議人行速很慢，員警恐因此即認異議人有闖紅燈之
    行為，爰聲明異議等語。
三、按汽車駕駛人駕駛汽車，應遵守道路交通標誌、標線、號誌
    之指示，道路交通安全規則第90條前段定有明文。又道路交
    通標誌標線號誌設置規則第206 條第5 款第1 目規定「圓形
    紅燈」之行車管制號誌係表示禁止車輛通行，並不得超越停
    止線或進入路口，如汽車行駛於道路上，行經有燈光號誌管
    制之交岔路口闖紅燈者，處1,800 元以上5,400 元以下罰鍰
    ，並記違規點數3 點，道路交通管理處罰條例第53條第1 項
    、第63條第1 項第3 款分別定有明文。
四、再按法院受理交通事件，準用刑事訴訟法之規定，其處理辦
    法，由司法院會同行政院定之。道路交通管理處罰條例第89
    條定有明文。又按聲明異議案件之處理，除準用刑事訴訟法
    有關規定外，依道路交通案件處理辦法之規定處理之，道路
    交通案件處理辦法第4 條第1 項亦定有明文。再按被告未經
    審判證明有罪確定前，推定為無罪。犯罪事實應依證據認定
    之，無證據不得認定犯罪事實。刑事訴訟法第154 條亦分別
    定有明文。而「認定犯罪事實所憑之證據，雖不以直接證據
    為限，間接證據亦包括在內，然而無論直接證據或間接證據
    ，其為訴訟上之證明，須於通常一般之人均不致有所懷疑，
    而得確信其為真實之程度者，始得據為有罪之認定，倘其證
    明尚未達到此一程度，而有合理之懷疑存在而無從使事實審
    法院得有罪之確信時，即應由法院為諭知被告無罪之判決」
    ，最高法院亦著有76年臺上字第4986號判例可資參照。是揆
    諸前開說明，法院於審理行為人違反道路交通管理處罰條例
    案件，當踐行完畢調查證據之程式後，為事實之認定時，如
    就原處分機關所認定之行為人違規之事實仍有合理之訴訟上
    懷疑，而無法確信行為人確有該當於道路交通管理處罰條例
    各該處罰條文之構成要件事實時，此際即應依訴訟上之待證
    事實「倘有懷疑，則從被告之利益作解釋」之證據法則，作
    對受處分人有利之認定。由上開說明可知，法院就違反道路
    交通管理處罰條例之案件，對於據以認定行為人違規之事實
    及證據，仍應依積極證據認定之，不得僅憑警察機關員警逕
    行開立之舉發違反道路交通管理事件通知單及主管機關違反
    道路交通管理事件裁決書，即推定受處分人有道路交通違規
    之事實。
四、經查：
  (一)本件異議人陳翠芝曾因經警認定於100 年1 月27日10時59分
    許，騎乘系爭車輛行經臺中市○○區○○路與豐洲路456 巷
    口處，行經設有燈光號誌管制之交岔路口闖紅燈，為警攔停
    舉發之情，此雖有臺中市政府警察局中市警交字第GG000000
    0 號舉發違反道路交通管理事件通知單1 紙、臺中市政府警
    察局豐原分局100 年3 月10日中市警豐分交字第1000008221
    號回覆原處分機關調查申訴之函文為裁罰依據。惟本件異議
    人堅決否認有前揭闖紅燈之違規行為，並於本院訊問時陳稱
    ：「（問：你剛才說你進入路口時是綠燈，在你通過路口整
    段過程中號誌有變化嗎？）我的印象中都是綠燈，我才騎過
    去，是騎一段路才被攔下來，等到我被攔停後，我轉頭看那
    時候是紅燈。」等語（見本院100年4月20日訊問筆錄第3頁
    ）。又參以本件證人即舉發警員羅西湖到庭證述：「（問：
    你舉發的位置可以看的到異議人進入路口的停止線嗎？）看
    不到，能看到號誌，因為那個路口是叉路口只有單向而已。
    」、「（問：你站的位置怎麼會看不到停止線？）郵局的位
    置到456 巷口的位置差不多有30公尺，所以看不到。」等語
    （見本院100 年4 月20日訊問筆錄第2 頁），復佐以本院查
    詢Google網路地圖比對本件證人羅西湖當庭繪製舉發違規路
    口道路及紅綠燈相關位置圖，當時舉發員警站立之位置距離
    該舉發違規路口實際上大約長達130 公尺遠，而非證人所述
    30公尺之距離，可知舉發警員依其所在位置確實僅得看見號
    誌燈而無法清楚辯識異議人是否騎乘車輛通過停止線時已為
    紅燈，是異議人所為前述之辯解，應堪採信。且倘異議人確
    實慢速行駛，通過停止線後至 130公尺遠外之攔停地點，已
    轉為紅燈之情形，實有可能，復衡諸本件舉發警員執勤當時
    站立位置距舉發路口過遠，確有可能因異議人行速過慢之關
    係，誤認異議人係在紅燈號誌中行駛車輛，進而錯誤舉發異
    議人有闖紅燈之違規行為。是本件既有相當跡證足認舉發警
    員有可能就違規事實有所誤認，此時自不得單憑證人之證詞
    ，而為不利受處分之認定。
  (二)再參酌本件違規路口之號誌燈係簡單之號誌運作，並未預設
    各時相變換秒數，駕駛人僅能藉由當時所見之燈號而決定能
    否通行，若駕駛人係在顯示綠燈號誌之末段時間通過停止線
    ，依一般經驗論之，在未完全通過路口前應有轉為紅燈之可
    能，於此情形舉發員警實難排除有誤認之可能性。本院審酌
    前開各節，尚不能排除舉發警員有誤判之可能，復無其他積
    極證據足以證明異議人確有前揭違規之行為，依前揭訴訟上
    之待證事實「倘有懷疑，則從被告之利益作解釋」之證據法
    則，自應作對異議人有利之認定，方符上開有疑唯輕之原則
    。
  (三)綜上所述，本件違規事件既有舉發警員目視而誤判之合理懷
    疑存在，復查無積極證據足以認定異議人確有上述之違規情
    事，本件舉發尚有瑕疵，無法使本院確信異議人有舉發警員
    所指之違規事實，原處分機關未予詳查，遽對異議人為前開
    裁決，即難認為允當，自應由本院將原處分撤銷，改諭知異
    議人不罰，以資適法。
據上論斷，應依道路交通管理處罰條例第87條第2 項，道路交通
事件處理辦法第19條，裁定如主文。
中    華    民    國   100    年    4     月    26    日
                    交通法庭  法  官  簡婉倫
以上正本證明與原本無異。
如不服本裁定應於送達後5日內向本院提出抗告狀。
                              書記官  許千士
中    華    民    國   100    年    4     月    26    日